臺灣板橋地方法院刑事判決　　　　　　　94年度交訴字第49號
公　訴　人　臺灣板橋地方法院檢察署檢察官
被　　　告　丙○○
上列被告因公共危險等案件，經檢察官提起公訴（94年度核退偵
字第195 號），本院判決如下：
    主  文
丙○○無罪。
    理  由
一、公訴意旨略以：被告丙○○曾因公共危險案件，經法院判處
    拘役30日，於民國90年1 月15日易科罰金執行完畢（不構成
    累犯）。仍不知警惕，明知其於93年10月9 日21時許飲酒完
    畢，已飲酒過量，致不能安全駕駛動力交通工具（服用酒類
    ，不能安全駕駛動力交通工具而駕駛部分，已另行審結），
    竟猶執意駕駛車牌號碼4238-JT 號自小貨車搭載吳弘志、丁○○上路，嗣於翌（10）日凌晨零時15分許，行經台北縣板
    橋市○○路73號前停等紅燈時，乘坐在上開車輛最右側之丁○○，欲下車上廁所，開門前本應注意後方是否有來車，依
    當時情形無不能注意情形，竟率爾開右側車門，適有甲○○
    駕駛車牌號碼PYY-08 2號重型機車搭載乙○○行經前址上開
    車輛右側，致甲○○煞車不及撞擊車輛右車門，復追撞至同
    向前方洪碧卿所駕駛之E3-8108 號自小客車左後方，使甲○○受有頭部創傷、左耳撕裂傷、左大腿挫傷、右膝擦傷、右
    腳擦傷等之傷害，使乙○○受有左上正中門齒牙冠斷裂、右
    上正中門齒牙齒脫落之傷害（丁○○所涉過失傷害部分，另
    為公訴不受理），丙○○明知其駕駛動力交通工具肇事致人
    受傷，因害怕酒醉駕駛遭警查獲竟逃逸現場。嗣於同日凌晨
    零時40分許，經警在台北縣板橋市○○路與新站路口查獲，
    並經抽血檢測血液酒精濃度高達247MG/DL（換算呼氣酒精值
    為1.23MG/ L）， 始悉上情。因認被告丙○○涉有刑法第18
    5 條之4 之交通肇事逃逸罪嫌等語。
二、公訴意旨認被告涉有前揭犯行，係以：(1)被告丙○○供述；
    (2)共同被告丁○○之供述；(3)證人洪碧卿、吳弘志、及告訴
    人甲○○、告訴人乙○○之證述；(4)亞東紀念醫院診斷證明
    書2 紙；(5)亞東紀念醫院生化檢驗報告1 紙；(6)道路交通事
    故現場圖、道路交通事故調查報告表、照片25張等證據資料
    ，為其主要論斷之依據。
三、訊據被告堅決否認有何公訴人所指之犯行，辯稱：伊於案發
    當日在停等紅燈時，因丁○○想上廁所，開啟右前車門，致
    與甲○○所騎乘之機車發生擦撞，此時另一乘客吳弘志有叫
    丁○○下車去處理，並對伊說沒事，因後來燈號變綠燈，且
    伊停在內側車道，故伊便先將車子往前行駛，約駛離現場10
    0 公尺欲等丁○○上車，此時乘客吳弘志告知伊要回現場察
    看處理情形，過之一會，丁○○打電話給伊，要伊回去載他
    並表示交通事故部分已處理完畢，伊便將車子駛回現場停在
    肇事地對向車道，在丁○○將上車的同時，有警察從肇事地
    往伊停車處方向跑來，伊因駕車前有喝酒怕被酒測，所以見
    警察走過來便駕車右轉往文化路駛離，伊嗣後始知丁○○並
    未出面處理，故本案應是丁○○肇事逃逸，伊並未於肇事後
    逃逸等語。
四、按「犯罪事實應依證據認定之，無證據不得認定犯罪事實」
    、「不能證明被告犯罪者，應諭知無罪之判決」，刑事訴訟
    法第154 條第2 項、第301 條第1 項分別定有明文。申言之
    ，犯罪事實之認定應憑證據，如未能發現相當證據，或證據
    不足以證明，自不能以推測或擬制之方法，作為裁判基礎（
    最高法院40年台上字第86號判例意旨參照）；且認定犯罪事
    實所憑之證據，雖不以直接證據為限，間接證據亦包括在內
    ，然而無論直接證據或間接證據，其為訴訟上之證明，須於
    通常一般之人均不致有所懷疑，而得確信其為真實之程度者
    ，始得據為有罪之認定，倘其證明尚未達到此一程度，而有
    合理之懷疑存在而無從使事實審法院得有罪之確信時，即應
    由法院為諭知被告無罪之判決（最高法院76年台上字第4986
    號判例意旨參照）。再者，檢察官對於起訴之犯罪事實，仍
    應負提出證據及說服之實質舉證責任。倘其所提出之證據，
    不足為被告有罪之積極證明，或其指出證明之方法，無從說
    服法院以形成被告有罪之心證，基於無罪推定之原則，自應
    為被告無罪判決之諭知（參照最高法院92年台上字第128 號
    判例意旨）。
五、經查：
  (一)、按「駕駛動力交通工具肇事，致人死傷而逃逸者，處六月
      以上五年以下有期徒刑」，刑法第185 之4 定有明文，此
      即刑法上交通肇事逃逸罪之規定，而行為人成立交通肇事
      逃逸罪，其主觀上須有於肇事後逃逸之犯意，客觀上則須
      有肇事後逃逸之行為，始足當之，其理自不待言。又觀諸
      該條之立法理由，係為「維護交通安全，加強救護，減少
      被害人之死傷，促使駕駛人於肇事後，能對被害人即時救
      護，特增設本條關於肇事致人死傷而逃逸之處罰規定」，
      可知確保交通秩序之維護，減少被害人之傷亡，以促進交
      通之安全，方為本條立法之目的，故其適用上應限於駕駛
      動力交通工具肇事之交通案件，亦即惟有以行為人非因故
      意，駕駛動力交通工具肇事，並於肇事後，對於被害人不
      施加救護而逃逸，始克成立（參照最高法院93年度台上字
      第4724號判決意旨）。換言之，倘行為人於肇事後已對被
      害人施加救護，縱令其於救護完畢後隨即駕車駛離，並未
      留在現場向到場處理之警員報告，此或屬違反道路交通管
      理處罰條例之違規行為（參見該條例第62條第1 項前段規
      定），但仍與刑法上之交通肇事逃逸罪有間，要難以該罪
      相繩，至屬灼然。
  (二)、查被告所駕之前揭自小貨車於93年10月10日凌晨零時15分
      許，行經台北縣板橋市○○路73號前停等紅燈時，乘坐在
      上開車輛右側之丁○○，欲下車上廁所，因未注意後方是
      否有來車，率爾開啟右側車門，適有甲○○駕駛車牌號碼
      PYY-082 號重型機車搭載乙○○行經前址上開車輛右側，
      致甲○○煞車不及撞擊車輛右車門，復追撞至同向前方洪
      碧卿所駕駛之E3-8108 號自小客車左後方，使甲○○及乙○○受有前開傷害之事實，除經被告丙○○於本院審理時
      陳述上情無訛外，並經共同被告丁○○於警詢、偵查中及
      本院審理時供明無訛（93年度偵字第16415 號偵查卷第24
      、28頁及94年核退偵字第195 號偵查卷第18、19頁），且
      經目擊證人洪碧卿、吳弘志於警詢時、偵查中分別證述在
      卷（93年度偵字第16415 號偵查卷第13、14、20頁，及94
      年度核退偵字第195 號偵查卷第18、28頁），復經告訴人
      甲○○、乙○○於偵查中證稱屬實（94年度核退偵字第19
      5 號偵查卷第19、20頁），此外，復有道路交通事故現場
      圖、道路交通事故調查報告表(一)、(二)、亞東紀念醫院出具
      之診斷證明書2 份及車禍現場暨車損照片共25幀附卷可稽
      ；又被告於前開肇事後，並未留在現場等待警員到場處理
      ，即先駕車離開車禍現場等情，除經被告丙○○於本院審
      理時所是認外，亦經目擊證人洪碧卿、吳弘志於警詢及偵
      查時各自證述在卷，固均堪認屬真實。
  (三)、惟查，證人吳弘志於警詢時證稱：至肇事地點時，伊車因
      停等紅燈而停止，坐在伊右方是丁○○，伊是坐中間，丁○○因要下車上所，故開啟右前車門時，與甲○○所駕
      駛重機車發生撞擊。伊叫丁○○下車去處理此事故，伊便
      叫駕駛人丙○○駕駛車輛離開，不久，伊回到現場，看不
      到丁○○，伊留在現場，警方有問一些關於事故之情形，
      之後伊便離去等語（93年度偵字第16415 號偵查卷第20頁
      ），其於偵查時復結證稱：那時在等紅燈，黎突然開門，
      事後才知道他要上所，因為丙○○有酒駕，所以叫丁○○下車趕快處理，丙○○有再回來處理，但沒出面處理，
      丁○○他沒處理就跑掉等語（94年度核退偵字第195 號偵
      查卷第18頁）。而共同被告丁○○亦於警詢及偵查時均陳
      稱：伊所乘坐車輛肇事前沿民權路往縣民大道路直行，至
      肇事地點時，因停等紅燈而停止，此時伊開啟右前車門時
      ，與甲○○所駕駛重機車發生撞擊，伊便立即下車查看，
      之後至對面上所後返家（93年度偵字第16415 號偵查卷
      第24、28頁及94年核退偵字第195 號偵查卷第18、19頁）
      。證人吳弘志與丁○○上開所陳，核與證人洪碧卿於偵查
      中所證述之情節相符（94年度核退偵字第195 號偵查卷第
      28頁），顯見二人所言應無迴護被告丙○○之情，應堪予
      信實。由此以觀，可知被告丙○○於肇事後，因肇事人丁○○、及友人吳弘志相繼下車去肇事現場處理，被告丙○○始駕車離開現場，此核與被告丙○○所辯相符，足見被
      告丙○○業已委請友人吳弘志及肇事人丁○○對傷者甲○○、乙○○等人施以救護，其雖於嗣後警方到場處理時，
      已先駕車離開，自難認被告離開車禍現場當時，主觀上有
      致人受傷而逃逸之犯意，且揆諸前述最高法院之判決意旨
      ，被告所為或有該當道路交通管理處罰條例第62條第1項
      前段之交通違規行為，但仍與刑法上之交通肇事逃逸罪有
      間，自不得以該罪對被告相繩。
  (四)、再者，被告與在場處理事故之目擊證人吳弘志彼此相識，
      而因吳弘志叫丁○○下車去處理事故，並叫駕駛人丙○○
      駕駛車輛離開等情，此經證人吳弘志於警詢時證述綦詳，
      業如前述，且核與被告所辯相符，亦堪認屬實。按所謂之
      逃逸，應係指逃走隱匿無蹤之行徑，然衡以被告丙○○既
      與證人吳弘志相識，其之身分極易曝光，亦無從再為隱匿
      ，被告當無藉機逃離現場以求隱匿身分之必要；況被告丙○○之所以先駕車離開現場，實因嗣燈號已變綠燈，且其
      係停在內側車道，若停車容易造成交通堵塞所致，並非毫
      無理由即離開現場，又被告丙○○嗣後駕車返回現場，見
      警察前來雖即駕車離開，然此乃因被告有服用酒類而駕車
      之情形，害怕被警察作酒精之測試，此固屬規避交通違規
      處罰之舉，確有不當，惟因被告先前既有委請吳弘志、丁○○對傷者施以救護，業如前述，是尚難以被告規避警察
      對之施行酒測，即逕為推論被告有肇事逃逸之主觀犯意。
      職是之故，被告丙○○固於警方到場處理前，即先駕車離
      開現場，但由上述種種情形以觀，被告丙○○應無於肇事
      後另行起意逃逸之理由，自難遽認被告駕車離開現場即係
      基於肇事逃逸之犯意所為之肇事逃逸行為。
六、綜上所述，本件被告丙○○所為是否確係該當刑法第185 條
    之4 之交通肇事逃逸犯行，尚無足夠之證據予以證明，本院
    認為仍存有合理之懷疑，猶未到達確信其為真實之程度，自
    不能遽認被告確有被訴之交通肇事逃逸之犯行。此外，檢察
    官復未提出其他積極證據，資以證明被告確有其所指之交通
    肇事逃逸之犯行，揆諸首揭法律規定與說明，既無足夠證據
    確信公訴意旨之指述為真實，不能證明被告犯罪，本院自應
    為被告無罪判決之諭知。
據上論斷，應依刑事訴訟法第301 條第1 項，判決如主文。
本案經檢察官張慶林到庭執行職務。
中　　華　　民　　國　　94　　年　　9 　　月　　30　　日
                      交通法庭  審判長法　官  高玉舜
                                      法  官  陳靜茹
                                      法  官  吳幸娥
以上正本證明與原本無異
如不服本判決應於送達後10日內向本院提出上訴狀
                                      書記官　洪惠玲
中　　華　　民　　國　　94　　年　　9 　　月　　30　　日
